【裁判字號】    98,聲,1156
【裁判日期】    980930
【裁判案由】    返還提存物
【裁判全文】
臺灣桃園地方法院民事裁定              98年度聲字第1156號
聲  請  人  中國信託商業銀行股份有限公司
法定代理人  乙○○○○
相  對  人  甲○○
上列當事人間聲請返還提存物事件，本院裁定如下：
    主  文
本院九十四年度存字第二一０號提存事件，聲請人所提存之提存
物即九十三年度甲類第七期中央政府建設公債債券，面額新台幣
壹拾萬元壹張（債券代號：Ａ九三一０七），准予返還。
    理  由
一、按訴訟終結後，供擔保人證明已定20日以上之期間，催告受
    擔保利益人行使權利而未行使，或法院依供擔保人之聲請，
    通知受擔保利益人於一定期間內行使權利並向法院為行使權
    利之證明而未證明者，法院應依供擔保人之聲請，以裁定命
    返還其提存物，民事訴訟法第104 條第1 項第3 款定有明文
    。又該條之規定，於其他依法令供訴訟上之擔保者，準用之
    ，同法第106 條亦定有明文。而此所謂訴訟終結，固應從廣
    義解釋，包括撤銷假扣押或假處分裁定及執行程序終結在內
    。惟強制執行法第132 條已於民國85年10月9 日修正增列第
    3 項規定債權人收受假扣押或假處分裁定後已逾30日者不得
    聲請執行。故假扣押或假處分之供擔保人，於法院撤銷假扣
    押或假處分之執行後，如該假扣押或假處分裁定已逾上開30
    日期間而不得聲請執行時，自不因供擔保人未聲請撤銷假扣
    押或假處分裁定，而影響其依民事訴訟法第106 條準用同法
    第104 條第1 項第3 款規定行使定期催告及返還擔保物之權
    利（最高法院88年度台抗字第682 號裁判意旨參照）。
二、本件聲請意旨略以：聲請人依銀行法及金融機構合併法規定
    ，於96年9 月8 日以合併方式概括承受花蓮區中小企業銀行
    資產負債及全部營業，有行政院金融監督管理委員會96年7
    月26日金管銀(六)字第09600285840 號函可憑，合先敘明。伊
    前遵本院93年度裁全字第5890號民事假扣押裁定，以本院94
    年度存字第210 號提存事件，提供93年度甲類第7 期中央政
    府建設公債債券，面額新台幣10萬元乙張為擔保，而對相對
    人之財產以本院94年度執全字第187 號實施假扣押在案。嗣
    伊撤回上開假扣押執行之聲請，訴訟程序已告終結，伊並聲
    請本院以97年度聲字第1214號通知相對人於收受通知後21日
    內行使權利，惟相對人未於期限內行使權利並為證明，爰依
    民事訴訟法第104 條第1 項第3 款之規定聲請返還上開提存
    物等語，並提出本院94年度存字第210 號提存書、93年度裁
    全字第5890號民事裁定、94年1 月19日桃院興執94年執全黃
    字第187 號囑託查封登記函、96年5 月24日桃院木執94年執
    全黃字第187 號囑託塗銷查封登記書、97年9 月4 日桃院永
    民後97年度聲字第1214號函等件（均影本）為證。
三、聲請人上開所主張對相對人供擔保後為假扣押，嗣因聲請人
    撤回假扣押執行之聲請，訴訟程序已告終結等事實，經本院
    審核上開證物，並依職權調閱本院93年度裁全字第5890號假
    扣押卷宗（含執行卷宗）、94年度存字第210 號擔保提存卷
    宗查核無訛，堪信屬實，本件應認已符合上述「訴訟終結」
    之要件。又聲請人於上開假扣押執行事件終結後，向本院聲
    請以97年度聲字第1214號通知行使權利事件發函，限期催告
    相對人就聲請人前開假扣押之執行所受之損害於21日內行使
    權利，該通知函已於97年10月3 日合法送達於相對人，惟相
    對人迄未對聲請人行使權利乙節，亦據本院調閱97年度聲字
    第1214號通知行使權利卷宗無誤，並有本院民事紀錄科查詢
    表2 紙及台灣台北地方法院98年9 月15日北院隆文查字第09
    80005069號函1 紙在卷足憑。另，雖聲請人未聲請撤銷本件
    假扣押裁定，惟聲請人係於94年1 月12日收受該假扣押裁定
    ，至今已逾30日以上，揆諸首揭強制執行法第132 條第3 項
    之規定，伊無從再本於前開假扣押裁定為假扣押執行之可能
    ，相對人若有損害業已告確定，將來已無繼續受損之虞。從
    而，聲請人聲請返還擔保金，核無不合，應予准許，爰裁定
    如主文所示。
四、依民事訴訟法第104 條第1 項第3 款、第106 條，裁定如主
    文。
中    華    民    國    98    年    9     月    30    日
                  民事第一庭    法  官  范明達
以上正本係照原本作成
如不服本裁定應於送達後10日內向本院提出抗告狀，並繳納抗告
費新臺幣1,000元
中    華    民    國    98    年    9     月    30    日
                                書記官  張豐松


司法院資訊處製作；財團法人民間司法改革基金會備份。
